【裁判字號】    91,再易,2
【裁判日期】    920114
【裁判案由】    第三人異議之訴
【裁判全文】
臺灣高等法院高雄分院民事裁定  九十一年度再易字第二號
    再審聲請人  甲○○
右再審聲請人因與相對人乙○○間第三人異議之訴事件，對於中華民國九十一年八月
三十日本院九十一年度再字第六一號確定裁定聲請再審，本院裁定如左：
    主      文
再審之聲請駁回。
再審訴訟費用由再審聲請人負擔。
    理      由
一、本件再審聲請意旨略以：(一)本事件為第三人異議「臺灣高雄地方法院八十八年度
    執字第七六五五號執行案件，有何不合法情事」之訴訟事件，故對鈞院九十一年
    度再字第三六號確定判決提起再審，其陳述理由自應表明其漏未斟酌該執行案件
    所為不合法之具體事證。乃鈞院九十一年度再字第六一號裁定竟稱此具體表明之
    情事為「並未就本院九十一年度再字第三六號確定判決，表明任何具體情事法定
    再審理由」，自有漏未斟酌之處。(二)上開強制執行案件，僅就拍賣抵押物有執行
    名義，就非抵押物並無執行名義，然其公告表中，竟將第三人於抵押前已買受之
    非抵押物連同抵押物一併公告拍賣，自非合法。此由民國八十八年五月十三日列
    印之土地登記謄本，僅建號一五二五七、一五三三四號建物設定抵押權登記，建
    號一五三三五號建物並不在抵押權之擔保範圍內，及一五三三四、一五三三五號
    建物均屬地下層或屋頂突出物，依土地登記規則第七十六條規定，得申請單獨編
    列建號，辦理建物所有權第一次登記等觀之即明。且一五三三五號停車位，僅為
    地下層區分停車位所有權人共同使用之建號，依土地登記規則第七十四條規定，
    已就其區分所有權之土地編為「九如星鑽Ｐ８８號停車位」，並非與一五二五七
    號建物共用，則其與一五二五七號建物即房屋應各為單獨買賣權利，互不相關。
    (三)至相對人於拍定後將一五三三五號建物移轉登記為一五二五七號建物之共同使
    用部分，並非拍定前之證據，乃係將八十九年六月二十六日列印之建物登記謄本
    作為八十八年四月七日公告時執行拍賣之證據，顯亦有漏未斟酌。況再審聲請人
    買受一五三三五建號之Ｐ８８號停車位時，係在一五二五七、一五三三四號建物
    設定抵押權之前，故設定抵押時既不在擔保範圍內，自非抵押物，則執行名義自
    不應將其列入。(四)綜上，鈞院九十一年度再字第六一號裁定有民事訴訟法第四百
    九十六條第一項第十三款之再審事由，爰依法聲請再審，求為將前次歷審判決及
    裁定廢棄，及原審八十八年度執字第七六五五號執行事件中，就一五三三五號停
    車位所為之強制執行程序應屬無效，及相對人應將該停車位返還予再審聲請人之
    判決。
二、經查：
  (一)按對確定判決提起再審之訴，應以有民事訴訟法第四百九十六條第一項所列各款
    情形之一者為限。此等事由，即為同條第五百零一條第一項第四款之再審理由，
    必須於訴狀中表明之，其必備之程式，始無欠缺，否則其訴即屬不合法；法院毋
    庸裁定命其補正，逕行駁回之。茲所謂表明再審理由，必須明確定判決有何合
    於法定再審事由之具體情事而言。倘僅泛言有何條款之再審事由，而無具體情形
    者，仍難謂已合法表明再審理由。查再審聲請人前對本院九十一年度再字第三六
    號確定判決提起再審之訴，僅對前訴訟程序之臺灣高雄地方法院八十八年度執字
    第七六五五號執行事件有所指摘，並未表明該確定判決有何法定再審原因，其提
    起再審之訴，自難認為合法。本院九十一年度再字第六一號裁定以再審聲請人提
    起再審之訴不合法為由予以駁回，於法並無不合。
  (二)按裁定已經確定，而有第四百九十六條第一項或第四百九十七條之情形者，得準
    用再審編之規定，聲請再審，民事訴訟法第五百零七條定有明文。又依同法第四
    百九十六條第一項第十三款固規定：「有左列各款情形之一者，得以再審之訴對
    於確定終局判決聲明不服。但當事人已依上訴主張其事由或知其事由而不為主張
    者，不在此限：一三、當事人發見未經斟酌之證物或得使用該證物者。但以如經
    斟酌可受較有利益之裁判者為限。」惟按「民事訴訟法第四百九十六條第一項第
    十三款所謂當事人發見未經斟酌之證物，係指前訴訟程序事實審之言詞辯論終結
    前已存在之證物，因當事人不知有此，致未經斟酌，現始知之者而言」，司法院
    大法官會議釋字第三五五號解釋著有明文。本件再審聲請人主張漏未斟酌之重要
    證物，為「八十八年五月十三日列印之土地登記謄本」、「八十八年四月七日之
    拍賣公告」、「八十九年六月二十六日列印之建物登記謄本」各一紙，上開物證
    均經再審聲請人於第三人異議之訴事件（本院九十一年度上易字第四號）提出，
    並經斟酌，且於判決內說明（參見該判決書理由欄第三項），又該土地及建物登
    記謄本為判決確定前即已存在於地政事務所之證據，且土地及建物登記謄本為一
    般人均得向地政事務所申請取得，無論何時列印，並不影響該系爭停車位係建號
    一五二五七號建物與同一公寓大廈其他區分所有建物之共同使用部分之事實，該
    證物經斟酌亦顯然無法使再審聲請人受較有利益之裁判。是依上開說明，再審聲
    請人所指之新證據，均核與民事訴訟法第四百九十六條第一項第十三款再審理由
    所稱之「證物」不合，難認有合於再審之理由存在。是則再審聲請人主張原確定
    裁判就上開之重要證物漏未斟酌等語，為無可取。從而，其執此聲請再審，顯無
    理由，應予駁回。
三、據上論結，本件再審之聲請為無理由，依民事訴訟法第九十五條、第七十八條，
    裁定如主文。
中      華      民      國    九十二    年      一      月     十四     日
                                      臺灣高等法院高雄分院民事第六庭
~B1審判長法官  許明進
~B2      法官  謝肅珍
~B3      法官  黃清江
右為正本係照原本作成。
不得抗告。
中      華      民      國    九十二    年      一      月     十六     日
~B法院書記官  陳金卿
                                                                        Ｑ


司法院資訊處製作；財團法人民間司法改革基金會備份。
